【裁判字號】    99,監宣,20
【裁判日期】    990823
【裁判案由】    監護宣告
【裁判全文】
臺灣苗栗地方法院民事裁定              99年度監宣字第20號
聲  請  人  丙○
相  對  人  丁○
上列聲請人聲請對相對人為監護宣告事件，本院裁定如下：
    主  文
宣告相對人丁○（民國42年7 月19日出生，身分證統一編號：Ｚ
000000000 號）為受監護宣告之人。
選定聲請人丙○（民國36年11月18日出生，身分證統一編號：Ｚ
000000000 號）為受監護宣告之人之監護人。
指定戊○（民國46年8 月20日出生，身分證統一編號：Ｚ0000000
00號）為會同開具財產清冊之人。
程序費用由受監護宣告之人負擔。
    理  由
一、按對於因精神障礙或其他心智缺陷，致不能為意思表示或受
    意思表示，或不能辨識其意思表示之效果者，法院得因本人
    、配偶、四親等內之親屬、最近1 年有同居事實之其他親屬
    、檢察官、主管機關或社會福利機構之聲請，為監護之宣告
    ，民法第14條第1 項定有明文。
二、本件聲請意旨略以：聲請人為相對人之兄，相對人於民國99
    年2 月10日發生腦部中風，經手術後，至今仍未恢復意識，
    日常生活事務均無法自理，為此請求宣告相對人為受監護宣
    告之人等語，並提出戶籍謄本、診斷證明書等件為證。經本
    院囑託台灣台北地方法院實施鑑定，該院於99年6 月8 日至
    台北市立萬芳醫院（下稱「萬芳醫院」）實施鑑定程序，鑑
    定人即萬芳醫院醫師邱一航當場表示：相對人中風後造成腦
    部功能受損，無處理個人事務能力等語，此有該院勘驗筆錄
    在卷可稽。另經鑑定人鑑定結果，略以：相對人自99年2 月
    10 日 中風後至今仍無意識，持續需要呼吸器協助，對於外
    界刺激均無反應，平日由鼻胃管灌食，有尿管，日常生活功
    能全部仰賴他人，無法言語表達，外顯行為於臨床失智評估
    量表得分五分，屬於失智症末期，明顯呈現認知理解功能障
    礙，經綜合評估，相對人為腦出血合併末期失智症患者，自
    疾病發生後至今需由家人照顧，始能維持基本生活功能，已
    達心神喪失不能處理自己事務之程度等語，此有萬芳醫院精
    神鑑定報告書1 份在卷可稽。綜上情形，堪認相對人確已達
    不能為意思表示或受意思表示之狀態，爰依首開規定，宣告
    相對人為受監護宣告之人。
三、又按受監護宣告之人應置監護人，法院為監護之宣告時，應
    依職權就配偶、四親等內之親屬、最近1 年有同居事實之其
    他親屬、主管機關、社會福利機構或其他適當之人選定1 人
    或數人為監護人，並同時指定會同開具財產清冊之人，法院
    為前項選定及指定前，得命主管機關或社會福利機構進行訪
    視，提出調查報告及建議，監護之聲請人或利害關係人亦得
    提出相關資料或證據，供法院斟酌，法院選定監護人時，應
    依受監護宣告之人之最佳利益，優先考量受監護宣告之人之
    意見，審酌一切情狀，並注意下列事項：一、受監護宣告之
    人之身心狀態與生活及財產狀況。二、受監護宣告之人與其
    配偶、子女或其他共同生活之人間之情感狀況。三、監護人
    之職業、經歷、意見及其與受監護宣告之人之利害關係。四
    、法人為監護人時，其事業之種類與內容，法人及其代表人
    與受監護宣告之人之利害關係，民法第1110條、第1111條、
    第1111條之1 分別定有明文。末按監護宣告之裁定，應同時
    選定監護人及指定會同開具財產清冊之人，並附理由，民事
    訴訟法第604 條第1 項亦有明文規定。本院審酌聲請人為相
    對人之兄，為2 親等內之親屬，彼此間情感連結緊密，有意
    願擔任相對人之監護人，並參酌台北市政府社會局訪視調查
    報告，略以：本件聲請係為順利辦理相對人之父之遺產繼承
    事宜，其聲請動機單純且必要，聲請人為教職退休，思慮周
    延，其雖非相對人之主要照顧者，惟對於相對人之身體狀況
    與照顧情形都能及時掌握，故監護能力應屬無虞，而相對人
    之主要照顧者，即相對人之妻甲○○對於由聲請人擔任相對
    人之監護人一事於上開鑑定時亦表示同意。又戊○為相對人
    之弟，經社工員確認，其亦有意願及能力擔任會同開具財產
    清冊之人；另聲請人手足間對上開安排亦有共識。本案評估
    如由聲請人擔任監護人，由戊○擔任會同開具財產清冊之人
    並無不妥等語，足認由聲請人擔任相對人之監護人，應可善
    盡保護相對人權益之責任。另戊○為相對人之弟，其有意願
    及能力擔任會同開具財產清冊之人，亦如上開訪視調查報告
    所述。而本院就本件監護宣告及監護人、會同開具財產清冊
    之人選一事，通知相對人之子乙○、己○（與前妻所生之子
    ，目前均已成年就業）於99年8 月5 日到庭表示意見，或於
    文到後7 日內具狀向本院表示意見，該通知於同年7 月29日
    寄存於其等住所之管區派出所，惟其2 人於上開期日均未到
    庭，亦未於期限內具狀向本院陳報其意見，併予說明。綜上
    ，爰依前揭規定，選定聲請人丙○為相對人之監護人，併指
    定戊○為會同開具財產清冊之人。
四、依民事訴訟法第608 條第1 項，裁定如主文。
中    華    民    國    99    年    8     月    23    日
                  家事法庭   法  官  潘進順
以上正本係照原本作成。
如不服本裁定關於選定監護人及指定會同開具財產清冊之人等部
分，應於送達後10日內向本院提出抗告狀，並應繳納抗告費新臺
幣1000元；其餘關於宣告監護部分，不得抗告。
                             書記官  劉文倩
中    華    民    國    99    年    8     月    24    日

司法院資訊處製作；財團法人民間司法改革基金會備份。
